臺灣士林地方法院刑事判決
111年度簡上字第62號
上  訴  人  
即  被  告  謝秉言


選任辯護人  謝進益律師
            顏哲奕律師
上列上訴人即被告因傷害案件，不服本院於中華民國111年5月2
日所為111年度簡字第68號第一審刑事簡易判決（起訴案號：110
年度調偵字第1416號），本院管轄第二審之合議庭判決如下：
    主  文
上訴駁回。
    事實及理由
一、本判決下述所引用被告謝秉言以外之人於審判外之陳述，檢
    察官、被告、辯護人於本院審理時均同意作為證據【見本院
    111年度簡上字第62號卷（下稱本院卷）第151頁至第158頁
    】，本院審酌該等證據資料作成時之情況尚無違法不當，作
    為證據應屬適當，依刑事訴訟法第159條之5第1項規定均有
    證據能力。其餘認定本案犯罪事實之非供述證據，查無違反
    法定程序取得之情，依刑事訴訟法第158條之4規定反面解釋
    ，亦具證據能力。
二、本案經本院審理結果，認原審以被告所為係犯刑法第277條
    第1項之傷害罪，判處被告拘役50日，如易科罰金，以新臺
    幣（下同）1,000元折算1日，核其認事用法，並無違誤，量
    刑亦稱妥適，應予維持。本案除就證據部分，補充「被告於
    本院準備程序及審理時之自白」、「臺灣臺北地方法院102
    年度簡上字第264號刑事判決、本院111年度訴字第66號判決
    書、告訴人陳淑伶之安心診所診斷證明書」外，其餘事實、
    證據及理由均引用如附件第一審簡易判決所載。
三、被告上訴意旨略以：其於110年4月6日警詢、110年7月30日
    訊問程序已據實回答「當下情緒激昂，故把告訴人推開，才
    引發這次衝突」「告訴人在其前方、其需撥開告訴人致告訴
    人倒地」，原審認其於警詢、偵查中多方設詞矯飾顯有違誤
    ；又偵查中警察、檢察官均未詢問其是否坦承犯行，且其縱
    有否認犯行之辯解亦僅爭執故意或過失傷害行為，而屬最高
    法院102年度台上字第3250號判決意旨所揭示之辯解權之行
    使，其無法律專業無法判斷行為於法律上之評價，辯護人亦
    因偵查不公開無法瞭解卷證全貌而及時協助其為答辯，因無
    法確認告訴人主張傷害範圍始為被告撰狀否認犯罪，經檢察
    官起訴、辯護人閱卷後，被告即坦承犯罪，原判決理由中亦
    未詳述被告何部分陳述有設詞矯飾之意圖，原判決將此納入
    科刑審酌事項即有不當；又被告之父與告訴人外遇時，被告
    年僅13歲而身心受創，未料告訴人於109年、110年竟不知反
    省再與被告之父維持外遇關係，本案係告訴人不顧被告之父
    勸阻與被告見面，復於見面結束時約被告之父到場並一同離
    去，致被告長年累積之壓力爆發無法控制而衝撞告訴人，被
    告犯後已深刻反省並加強情緒控管，然其傷害動機、目的非
    無可憫之處，原判決未考量告訴人過去如何侵害、不尊重其
    人格法益並說明具體理由逕認其無可憐憫，而未依刑法第57
    條規定就犯罪之一切情狀予以全盤考量，本案係因告訴人以
    被告之母撤回民事求償為和解條件始未達成調解，爰依法提
    起上訴請求撤銷原判決從輕量刑並請求給予緩刑之宣告等語
    。
四、駁回上訴之理由：
  ㈠按簡易判決，應記載下列事項：一、第51條第1項之記載。二
    、犯罪事實及證據名稱。三、應適用之法條。四、第309條
    各款所列事項。五、自簡易判決送達之日起20日內，得提起
    上訴之曉示。但不得上訴者，不在此限；前項判決書，得以
    簡略方式為之，如認定之犯罪事實、證據及應適用之法條，
    與檢察官聲請簡易判決處刑書或起訴書之記載相同者，得引
    用之，刑事訴訟法第454條定有明文。其立法理由在於簡易
    程序原在求其便捷，除不經通常審判程序外，判決書之製作
    ，亦應力求簡化，始能發揮其簡易功能。是就刑法第57條科
    刑及同法第59條審酌事由，於簡易判決非屬應記載之必要事
    項，則原審判決依刑事訴訟法第454條規定，就無須記載之
    刑法第57條、第59條事項仍為求適當說明而以簡略方式記載
    ，難認有何不當。上訴意旨主張原判決未詳述被告有何飾詞
    否認之意圖即納為科刑事由而有不當云云，已非可採。
　㈡被告雖辯稱其於偵查中已自白犯行而無原審所述多方矯飾之
    情，原審以此作為量刑事由顯裁量權濫用云云。經查：
　⒈按量刑之輕重，係法院就個案犯罪之整體評價，為事實審法
    院得依職權自由裁量之事項。量刑判斷當否之準據，應就判
    決之整體觀察為綜合考量，不可摭拾其中片段，遽予評斷。
    刑法第57條第10款所稱犯罪後之態度，包括行為人犯罪後有
    無悔悟等情形，足以測知其刑罰適應性之強弱。被告坦承犯
    行，不惟可以減省訴訟勞費，更屬其人格更生之表徵，自可
    予科刑上減輕之審酌。如被告否認犯罪，係其辯解權之行使
    ，倘以此作為犯罪後毫無悔意、態度不良之評價，並資為量
    刑畸重標準之一，而明顯有裁量權濫用之情形者，固為法所
    不許，但就個案量刑審酌之情狀為整體綜合之觀察，苟係以
    行為人之責任為基礎，並已斟酌刑法第57條各款所列情狀，
    包括刑罰目的性之考量、刑事政策之取向，以及行為人刑罰
    感應力之衡量等因素為之觀察，倘其刑之量定未逾公平正義
    之精神，客觀上亦不生量刑畸重之裁量權濫用，即不得僅因
    判決書記載「事後否認犯行之態度，毫無悔意」等用語文字
    ，即認係將被告行使抗辯權之內容作為量刑標準之審酌（最
    高法院102年度台上字第3250號判決意旨參照）。又刑法第5
    9條規定犯罪之情狀可憫恕者，得酌量減輕其刑，其所謂「
    犯罪之情狀」，與同法第57條規定科刑時應審酌之一切情狀
    ，並非有截然不同之領域，於裁判上酌減其刑時，應就犯罪
    一切情狀（包括第57條所列舉之10款事項），予以全盤考量
    ，審酌其犯罪有無可憫恕之事由，以為判斷（最高法院95年
    度台上字第6157號判決意旨參照）。
　⒉查原審判決第2頁第3行至第15行固記載：「經查，被告於警
    詢、偵查中均多方設詞矯飾其犯行，矢口否認本案傷害之行
    為」等文字，然尚載明被告於原審準備程序中坦承犯行，並
    說明縱然被告認為告訴人與其家庭失和有關而有所不滿，亦
    不得以暴力方式宣洩其情緒或訴說其訴求，被告為智識正常
    之成年人，具有自由選擇自身行止之能力，理當知悉其行為
    非法所允許；再觀諸告訴人之傷勢遍及頭部、胸部、上肢、
    膝蓋，可以想見告訴人必須忍受此等傷勢造成生活上之諸多
    不便，顯見其犯罪行為所造成之損害當屬非輕；並兼衡被告
    之智識程度、家庭狀況而綜合審酌被告之動機、手段、所造
    成之損害非微、智識程度等刑法第57條所列事項之情狀而為
    刑之量定，並未逾越其法定刑度，亦未濫用其權限甚明，被
    告以原判決未綜合考量刑法第57條規定之一切情狀指摘原判
    決不當，即難採憑。
　⒊次查被告於警詢中、偵查中係供稱：其於案發時地見其父與
    告訴人一起叫車離開，其遂衝過去想阻止其父，當下其情緒
    激昂而把告訴人推開，始引發衝突，其與父親肢體衝突過程
    中未攻擊告訴人，告訴人為勸架一直拉其，過程中混亂，不
    清楚傷勢是誰造成；案發當日其想將父親帶離現場，故其衝
    過去將父親拉開而先將告訴人撥開，其沒有推告訴人，其見
    告訴人倒地然不知原因云云【見臺灣士林地方檢察署（下稱
    士林地檢）110年度偵字第9890號卷（下稱偵卷）第6頁至第
    7頁、第72頁至第73頁】；被告復於110年6月24日以本人名
    義具狀向檢察官稱：其否認犯罪，告訴人係其與父親爭執、
    拉扯中勸架而受傷，無法認定其對告訴人客觀上有傷害行為
    ，其亦無傷害故意，告訴人之傷害結果與其行為間無相當因
    果關係云云（見偵卷第51頁至第55頁），嗣於111年4月18日
    始具狀向原審表明願坦承傷害罪【見本院111年度訴字第121
    號卷（下稱原審卷）第25頁至第27頁】，足見被告於警詢及
    偵查中均否認有傷害告訴人之犯意或犯行，且被告就其是否
    推告訴人、告訴人究係遭其推撞抑或因勸阻其與父親肢體衝
    突而遭波及等節所述不一，被告核有否認傷害犯行、犯意之
    情，原審以此認被告於警詢、偵查中設詞矯飾、矢口否認犯
    行自屬有據而無違誤。
　⒋被告固以前詞置辯。惟被告於偵查中除否認犯意外，復否認
    客觀犯行，業如前述，被告辯稱其僅爭執犯意部分而屬辯解
    權之行使云云，已難採憑。又告訴人所受傷害為頭部挫傷合
    併臉部血腫、胸部挫傷、雙膝擦挫傷合併血腫、雙上肢擦挫
    傷等傷害，且案發地點光源充足、視線良好，亦有新光醫療
    團法人新光吳火獅紀念醫院乙種診斷證明書及監視錄影翻拍
    照片可證（見偵卷第24頁、第39頁），則被告既在案發現場
    且告訴人受傷處包含頭臉部，被告對於告訴人因其行為受傷
    乙情實難諉為不知，被告辯稱其係因辯護人不知告訴人主張
    受傷範圍始為其撰狀否認犯行而非飾詞矯飾云云，亦非可採
    。
　⒌承上，原審具體審酌被告於警詢、偵查中均否認犯行，迄原
    審準備程序始坦承之犯後態度、告訴人所受傷勢、被告未與
    告訴人和解、被告行為之動機及智識程度等情狀，顯係以行
    為人之責任為基礎，並依最高法院意旨斟酌刑法第57條各款
    所列情狀，認被告犯罪情狀客觀上無認何可憫之處，而未依
    依刑法第59條規定減輕其刑，難認有何濫用裁量權之情事。
    況被告本案所犯傷害罪之最低法定刑度為1,000元以上之罰
    金，而刑法第59條之適用前提為認科以最低度刑仍嫌過重者
    始得酌量減輕其刑，依被告本案所犯情節難認有何情輕法重
    之情，上訴意旨此部分主張，難認有據。
  ㈢原審量刑並無不當：
　⒈按關於刑之量定及緩刑之宣告，係實體法上賦予法院得為自
    由裁量之事項，倘其未有逾越法律所規定之範圍，或濫用其
    權限，即不得任意指摘為違法；又刑罰之量定，固屬法院自
    由裁量之職權行使，但仍應審酌刑法第57條所列各款事由及
    一切情狀，為酌量輕重之標準，並非漫無限制；在同一犯罪
    事實與情節，如別無其他加重或減輕之原因，下級審法院量
    定之刑，亦無過重或失輕之不當情形，則上級審法院對下級
    審法院之職權行使，原則上應予尊重（最高法院75年台上字
    第7033號、85年度台上字第2446號判決意旨參照）。
　⒉原判決認被告罪證明確，而依刑法第277條第1項規定，審酌
　　被告與告訴人間縱有嫌隙，仍應思考理性或和平方式解決問
    題，而不得以暴力相向，詎被告不思此道，竟以前述手段攻
    擊告訴人，並致告訴人受有前揭傷勢，可見被告情緒控制力
    欠佳，未能尊重他人之身體法益，所為實應予非難，犯罪動
    機、目的，均無可取，惟念被告犯後終能於本院準備程序中
    坦承犯行，其犯後態度尚可，兼衡被告自述之智識程度、家
    庭生活等一切情狀，量處拘役50日，如易科罰金，以1,000
    元折算1日，核原審認事用法俱無違誤，且詳為敘明被告犯
    罪動機、目的、所生之危害、犯罪後之態度、生活狀況及智
    識程度等節，顯已審酌一切情狀為刑之量定，而無裁量逾越
    或濫用等違法情事，應予維持。被告及辯護人辯稱被告傷害
    動機、目的非無可憫之處，原判決未考量告訴人過去如何侵
    害、不尊重其人格法益並說明具體理由逕認其無可憐憫，而
    未依刑法第57條規定就犯罪之一切情狀予以全盤考量原審量
    刑過重云云，難認可採。又縱如被告所言，告訴人自其13歲
    時起即介入其父母婚姻關係，然被告行為時為24歲之成年人
    ，應有和平理性之態度理性看待父母之婚姻問題、協助母親
    解決紛爭，詎被告驟然刻意推撞告訴人，致告訴人受有上開
    傷害；再以被告所犯傷害為法定本刑5年以下有期徒刑、拘
    役或50萬元以下罰金之罪，原審綜合斟酌前情，量處被告拘
    役50日，亦屬適當。被告及辯護人辯稱被告因其父與告訴人
    外遇致身心受創而一時情緒失控，原審量刑過重云云，亦難
    採憑。
  ㈣至被告、辯護人另於本院審理時請求為緩刑之宣告部分。查
    被告未曾因故意犯罪受有期徒刑以上刑之宣告，有臺灣高等
    法院被告前案紀錄表附卷可考（見本院卷第47頁），雖符合
    刑法第74條第1項第1款宣告緩刑之要件，惟審酌被告貿然推
    撞告訴人致告訴人受有頭部挫傷合併臉部血腫、胸部挫傷、
    雙膝擦挫傷合併血腫、雙上肢擦挫傷等傷害，足見被告推撞
    力量非微，且被告於原審準備程序始坦承犯行，迄未取得告
    訴人之諒解，告訴人並具狀稱：被告毫無悔意無考量給予被
    告緩行之必要等語（見本院卷第61頁），本件無暫不執行刑
    罰為適當之情形，爰不予緩刑之宣告，併此敘明。
　㈤從而，本案上訴為無理由，應予駁回。
據上論斷，應依刑事訴訟法第455條之1第1項、第3項、第368條
、第373條，判決如主文。
本案經檢察官張惠菁提起公訴，檢察官郭騰月、李清友、郭季青
到庭執行職務。
中　　華　　民　　國　　111 　年　　12　　月　　1 　　日
            刑事第二庭  審判長法  官  陳明偉
　　　　　　　　　　          法  官  劉正祥  
      　　　　　　　　　　　　法  官  鍾  晴
以上正本證明與原本無異。
本件不得上訴。
                              書記官  李欣頻
中　　華　　民　　國　　111 　年　　12　　月　　1 　　日
中華民國刑法第277條
傷害人之身體或健康者，處5年以下有期徒刑、拘役或50萬元以
下罰金。
犯前項之罪，因而致人於死者，處無期徒刑或7年以上有期徒刑
；致重傷者，處3年以上10年以下有期徒刑。